臺灣臺南地方法院臺南簡易庭民事判決
111年度南簡字第748號
原      告  陳文碁
被      告  朱珊葳

上列當事人間因過失傷害案件，原告提起刑事附帶民事訴訟請求
侵權行為損害賠償，經本院刑事庭裁定（110年度交附民字第165
號）移送前來，本院於民國111年10月4日言詞辯論終結，判決如
下：
    主      文
被告應給付原告新臺幣壹拾貳萬捌仟零柒拾參元，及自民國一百
一十年十一月十二日起至清償日止，按週年利率百分之五計算之
利息。
原告其餘之訴駁回。
訴訟費用由被告負擔百分之四十五，餘由原告負擔。
本判決原告勝訴部分得假執行。
    事實及理由
壹、程序方面
    按「訴狀送達後，原告不得將原訴變更或追加他訴。但有下
    列各款情形之一者，不在此限：……三、擴張或減縮應受判決
    事項之聲明者」、「原告於判決確定前，得撤回訴之全部或
    一部。但被告已為本案之言詞辯論者，應得其同意。訴之撤
    回應以書狀為之。但於期日，得以言詞向法院或受命法官為
    之。以言詞所為訴之撤回，應記載於筆錄，如他造不在場，
    應將筆錄送達。訴之撤回，被告於期日到場，未為同意與否
    之表示者，自該期日起；其未於期日到場或係以書狀撤回者
    ，自前項筆錄或撤回書狀送達之日起，十日內未提出異議者
    ，視為同意撤回」，民事訴訟法第255條第1項但書第3款、
    第262條分別定有明文。原告起訴時請求：被告應給付原告
    新臺幣（下同）286,394元，及自起訴狀繕本送達翌日起至
    清償日止，按年利率5%計算之利息（見本院110年度交附民
    字第165號交通事件卷宗﹝下稱附民卷﹞第6頁）；嗣於民國11
    1年8月2日言詞辯論期日當庭變更聲明為：被告應給付原告2
    89,934元，及自起訴狀繕本送達翌日起至清償日止，按年利
    率5%計算之利息（見本院臺南簡易庭111年度南簡字第748號
    民事簡易訴訟程序第一審卷宗﹝下稱院卷﹞第47頁）；復又於
    111年10月4日言詞辯論期日當庭撤回機車維修費之請求，並
    變更聲明：被告應給付原告284,504元，及自起訴狀繕本送
    達翌日起至清償日止，按年利率5%計算之利息（見院卷第51
    頁）。核原告所為訴之變更及撤回，均與上開法律規定相符
    ，合先敘明。
貳、實體方面
一、原告主張：被告於109年12月15日下午2時44分許，騎乘車牌
    號碼000-0000號輕型機車（下稱A車），沿臺南市東區裕農
    路43巷由北往南方向行駛，行經該巷與裕農路設有行車管制
    號誌之交岔路口（下稱系爭路口）前時，竟貿然闖越紅燈駛
    入系爭路口後右轉，適原告騎乘車牌號碼000-000號重型機
    車（下稱B車），沿臺南市東區裕農路由東往西方向行駛至
    系爭路口，為閃避A車而緊急煞車，致原告人車倒地（下稱
    系爭交通事故），並因此受有左上牙齒閉鎖性骨折（左側上
    顎側門齒牙冠斷裂）、雙側手臂、手指及雙側膝蓋挫傷等傷
    害，爰依侵權行為之法律關係請求被告賠償其所受損害（請
    求賠償數額＝醫療費用26,810元＋醫療用品費用4,884元＋財物
    毀損2,810元＋精神慰撫金55,000元＋後續醫療費用195,000元
    ＝284,504元）等語。並聲明：被告應給付原告284,504元，
    及自起訴狀繕本送達翌日起至清償日止，按年利率百分之5
    計算之利息。
二、被告則以：對於原告主張之客觀事實及應負損害賠償責任均
    不爭執，並同意賠償原告除機車修繕費以外之財物損失1,40
    0元。對於原告其餘請求賠償項目及金額均有爭執，請法院
    依法審酌等語置辯。並聲明：原告之訴駁回。　
三、本件依民事訴訟法第270條之1第1項第3款之規定，整理並協
    議兩造不爭執事項暨簡化爭點如下：
　㈠兩造不爭執事項：
　　⒈被告於109年12月15日下午2時44分許騎乘A車，沿臺南市東
      區裕農路43巷由北往南方向行駛，行經系爭路口前時，竟
      貿然闖越紅燈駛入系爭路口後右轉，適原告騎乘B車，沿
      臺南市東區裕農路由東往西方向行駛至系爭路口，為閃避
      A車而緊急煞車，致原告人車倒地。
　　⒉原告因系爭交通事故受有左上牙齒閉鎖性骨折（左側上顎
      側門齒牙冠斷裂）、雙側手臂、手指及雙側膝蓋挫傷等傷
      害。
　　⒊被告就系爭交通事故之發生有未依號誌指示行駛，貿然闖
      越紅燈右轉之過失，應負全部過失責任。
　　⒋原告之安全帽、衣物、包包及化學器材等財物因系爭交通
      事故受損，原告所受損害經折舊計算後合計為1,400元。
　㈡兩造爭執事項：原告依侵權行為之法律關係請求被告賠償284
    ,504元，及自起訴狀繕本送達翌日起至清償日止，按年利率
    百分之5計算之利息，有無理由？　
四、得心證之理由
　㈠被告應就系爭交通事故之發生負損害賠償責任。
　　⒈按「因故意或過失，不法侵害他人之權利者，負損害賠償
      責任」、「汽車、機車或其他非依軌道行駛之動力車輛，
      在使用中加損害於他人者，駕駛人應賠償因此所生之損害
      」，民法第184條第1項前段、第191條之2分別定有明文。
      「汽車行駛至交岔路口，其行進、轉彎，應依下列規定：
      一、應遵守燈光號誌或交通指揮人員之指揮」，道路交通
      安全規則第102條第1項第1款前段亦有明定。
　　⒉原告主張其於前揭時地遭被告撞傷，受有左上牙齒閉鎖性
      骨折（左側上顎側門齒牙冠斷裂）、雙側手臂、手指及雙
      側膝蓋挫傷等傷害，且被告就系爭交通事故之發生有未依
      號誌指示行駛，貿然闖越紅燈右轉之過失等事實，為兩造
      所不爭執（見院卷第51頁至第52頁），復有原告提出台灣
      基督長老教會新樓醫療財團法人台南新樓醫院（下稱台南
      新樓醫院）診斷證明書影本3份為憑（見附民卷第7頁至第
      11頁），且經本院依職權調取本院110年度交易字第886號
      刑事偵審卷宗核閱屬實，並有道路交通事故現場圖、道路
      交通事故調查報告表㈠㈡、道路交通事故照片黏貼紀錄表、
      道路交通事故現場監視器影像截圖紀錄表、台南新樓醫院
      110年11月11日新樓醫字第1102087號函暨檢附之急診驗傷
      紀錄及病歷等資料附於上開卷宗可佐，應堪予認定。被告
      騎乘機車卻因過失而不法侵害原告之身體健康、財產權，
      原告於本案請求被告負損害賠償責任，核與侵權行為之要
      件相符，自應准許。
　㈡原告得請求賠償之數額為128,073元。
　　⒈按「不法侵害他人之身體或健康者，對於被害人因此喪失
      或減少勞動能力或增加生活上之需要時，應負損害賠償責
      任」、「不法侵害他人之身體、健康、名譽、自由、信用
      、隱私、貞操，或不法侵害其他人格法益而情節重大者，
      被害人雖非財產上之損害，亦得請求賠償相當之損害」、
      「不法毀損他人之物者，被害人得請求賠償其物因毀損所
      減少之價額」、「負損害賠償責任者，除法律另有規定或
      契約另有訂定外，應回復他方損害發生前之原狀」、「不
      能回復原狀或回復顯有重大困難者，應以金錢賠償其損害
      」、「損害賠償，除法律另有規定或契約另有訂定外，應
      以填補債權人所受損害及所失利益為限」，民法第193條
      第1項、第195條第1項前段、第196條、第213條第1項、第
      215條、第216條第1項分別定有明文。次按「當事人主張
      有利於己之事實者，就其事實有舉證之責任」，民事訴訟
      法第277條前段亦有明定。準此，民事訴訟如係由原告主
      張權利者，應先由原告負舉證之責，若原告先不能舉證，
      以證實自己主張之事實為真實，即應駁回原告之請求。「
      侵權行為之成立，須行為人因故意過失不法侵害他人權利
      ，亦即行為人須具備歸責性、違法性，並不法行為與損害
      間有因果關係，始能成立，且主張侵權行為損害賠償請求
      權之人，對於侵權行為之成立要件應負舉證責任」（最高
      法院100年度台上字第328號民事判決可資參照）。
　　⒉茲就原告請求之損害賠償項目及金額審酌如下：
      ⑴醫療費用：26,810元。
　　　　原告主張：其為治療系爭交通事故所受傷勢，共支出醫
        療費用26,810元等語，業據提出與其所述相符之台南新
        樓醫院診斷證明書影本3份、台南新樓醫院醫療單據影
        本9份、亞東紀念醫院診斷證明書1份、亞東紀念醫院醫
        療單據4份等資料供參（見附民卷第7頁至第11頁、第13
        頁至第21頁、院卷第73頁、第65頁至第71頁）。核原告
        所提前揭單據，就醫日期均係於系爭交通事故發生後，
        且其上所載傷勢及診斷症狀均與原告所受傷勢相關聯，
        堪認俱屬接受治療之必要費用，應予准許。
      ⑵醫療用品費用：4,163元。
　　　　原告復主張：其因系爭交通事故所受傷勢，而購置除疤
        凝膠、人工皮、紗布棉棒、酒精、生理食鹽水等物品，
        共支出4,884元等語，並提出康是美電子發票證明聯暨
        交易明細影本2紙、杏一電子發票證明聯暨交易明細影
        本2紙、全聯福利中心電子發票證明聯暨交易明細影本1
        紙、維康統一發票影本1紙等件為憑（見附民卷第23頁
        至第25頁）。細繹原告所提前揭單據，除維康統一發票
        有無法辨識購置物品之情形，礙難准許外，其餘單據所
        載醫療用品，核與其所受傷勢有相當關連，確有使用該
        等物品護理傷口之必要，堪認為必要支出。從而，將前
        揭維康發票所載金額予以剔除後，原告得請求賠償之醫
        療用品費用應為4,163元（計算式：179元＋1,752元＋1,7
        82元＋337元＋113元＝4,163元）。
      ⑶財物毀損：1,400元。
　　　　原告所有之安全帽、衣物、包包及化學器材等財物因系
        爭交通事故受損，經折舊計算後合計為1,400元，為兩
        造所不爭執（見院卷第52頁），此部分堪認係原告因系
        爭交通事故所受財產上損害，自應准許。
      ⑷精神慰撫金：55,000元。
　　　　⒈按「關於非財產上之損害，加害人雖亦負賠償責任，
          但以相當之金額為限，民法第一百九十五條第一項定
          有明文，所謂相當，自應以實際加害情形與其名譽影
          響是否重大，及被害者之身分地位與加害人經濟狀況
          等關係定之」（參照最高法院47年台上字第1221號判
          例要旨）、「慰藉金之賠償須以人格權遭遇侵害，使
          精神上受有痛苦為必要，其核給之標準固與財產上損
          害之計算不同，然非不可斟酌雙方身分資力與加害程
          度，及其他各種情形核定相當之數額」（參照最高法
          院51年台上字第223號判例要旨）。
　　　  ⒉原告因系爭交通事故受有前揭傷勢，衡情堪信其確實
          因此受有精神上損害，故原告請求被告賠償其所受非
          財產上損害，自屬有據。爰審酌原告於107年至109年
          所得總額為48,294元、66,268元、472,663元，名下
          有田賦19筆、土地1筆（財產總額為244,720元）；被
          告除於109年所得總額為118,020元外，107年及108年
          度均無報稅所得，名下亦無財產等情，有兩造稅務電
          子閘門財產所得調件明細表各1份存卷可稽（置卷外
          ），復參以兩造之身分地位、系爭交通事故發生始末
          、原告所受傷勢程度及精神上痛苦等全部相關情狀，
          認原告請求被告給付非財產上損害賠償55,000元尚屬
          適當，同應准許。
      ⑸後續醫療費用：40,700元。
　　　　①原告主張：其因系爭交通事故受有左上牙齒閉鎖性骨
          折（左側上顎側門齒牙冠斷裂）之傷勢，為恢復咬合
          功能，需要實施根管加強釘及牙冠套贋復等療程，所
          需醫療費用共計35,000元等語，業據提出與其所述相
          符之謙岳美學牙醫診所診斷證明書、治療計劃表等影
          本資料各1份為佐（見院卷第57頁、第59頁），堪信
          原告確因前揭傷勢而有接受上開治療之必要，是原告
          此部分請求，洵屬有據，應予准許。
　　　　②原告又主張：其左手腕因系爭交通事故所受傷勢，傷
          癒後形成肥厚疤痕，後續仍有繼續治療之必要，預估
          治療費用約需20,000元等語，並提出亞東紀念醫院診
          斷證明書1份為證（見院卷第73頁）。參諸前揭診斷
          證明書醫囑欄記載：「0000-00-00及0000-00-00及00
          00-00-00門診治療左手腕肥厚疤痕 以後仍需繼續治
          療 6個月後間隔可以拉長但終止時間無法確定」等內
          容，足見原告主張目前左手腕仍需治療而有醫藥費支
          出，應屬有據。按當事人已證明受有損害而不能證明
          其數額或證明顯有重大困難者，法院應審酌一切情況
          ，依所得心證定其數額，民事訴訟法第222條第2 項
          定有明文。揆之前開規定，本院審酌前揭醫囑內容及
          原告於傷癒後後持續在亞東紀念醫院治療左手腕肥厚
          疤痕，按月支出醫療費用570元（見院卷第65至73頁
          ），認未來所需治療次數應以10次為合理。據此核算
          ，原告此部分得請求之後續醫療費用應為5,700元。
　　　　③綜前所陳，原告得主張被告賠償之後續醫療費用共計4
          0,700元（計算式：35,000元＋5,700元＝40,700元）。
          逾此範圍之請求者，則尚乏所據，委難准許。
      ⑹不能回復原狀之人身損害：0元
        原告另又主張：其牙齒因系爭交通事故所受傷勢嚴重，
        縱經治療完畢，亦難以回復至事故前之原有狀態，故被
        告應以金錢賠償此部分損害140,000元云云，固非無見
        。惟原告未提出任何證據供本院審究，揆諸前揭規定及
        說明，本院礙難僅憑原告單方陳述而為其有利之認定。
　　⒊綜上，原告得請求之數額為128,073元【計算式：醫療費用
      26,810元＋醫療用品費用4,163元＋財物毀損1,400元＋精神
      慰撫金55,000元＋後續醫療費用40,700元＝128,073元】。
  ㈢原告得請求自110年11月12日起至清償日止，按年利率5%計算
    之遲延利息。
　　⒈「給付無確定期限者，債務人於債權人得請求給付時，經
      其催告而未為給付，自受催告時起，負遲延責任。其經債
      權人起訴而送達訴狀，或依督促程序送達支付命令，或為
      其他相類之行為者，與催告有同一之效力」、「遲延之債
      務，以支付金錢為標的者，債權人得請求依法定利率計算
      之遲延利息」、「應付利息之債務，其利率未經約定，亦
      無法律可據者，週年利率為百分之五」，民法第229條第2
      項、第233條第1項前段及第203條分別定有明文。
    ⒉被告因本件侵權行為對原告應負之債務未定給付期限，則
      原告請求自刑事附帶民事起訴狀繕本送達翌日即110年11
      月12日起至清償日止（見附民卷第29頁所示之送達證書）
      ，按年利率5%計算之利息，於法有據，應予准許。
五、綜上所述，原告依侵權行為之法律關係，請求被告給付128,
    073元，及自110年11月12日起至清償日止，按週年利率5%計
    算之利息，為有理由，應予准許。逾此範圍之請求，則為無
    理由，應予駁回。
六、「各當事人一部勝訴、一部敗訴者，其訴訟費用，由法院酌
    量情形，命兩造以比例分擔或命一造負擔，或命兩造各自負
    擔其支出之訴訟費用」，民事訴訟法第79條定有明文。原告
    對被告之請求一部為有理由，一部為無理由，爰審酌原告勝
    敗訴比例等全部情形，命兩造負擔訴訟費用如主文第3項所
    示。
七、本件係適用簡易訴訟程序所為被告敗訴判決，就原告勝訴部
    分，應按民事訴訟法第389條第1項第3款規定職權宣告假執
    行。
八、據上論結，本件原告之訴為一部有理由、一部無理由，依民
    事訴訟法第436條第2項、第79條、第389條第1項第3款，判
    決如主文。
中　　華　　民　　國　　111 　年　　10　　月　　31　　日
      臺灣臺南地方法院臺南簡易庭  法  官  陳谷鴻
以上正本證明與原本無異。   
如不服本判決，應於判決送達後20日內，向本院提出上訴狀並表
明上訴理由，如於本判決宣示後送達前提起上訴者，應於判決送
達後20日內補提上訴理由書（須附繕本）。如委任律師提起上訴
者，應一併繳納上訴審裁判費。　　　　　　
中　　華　　民　　國　　111 　年　　11　　月　　1 　　日
                              書記官  呂伊謦